【裁判字號】    89,上訴,1171
【裁判日期】    890731
【裁判案由】    違反槍砲彈藥刀械管制條例
【裁判全文】
臺灣高等法院臺中分院刑事判決          民國八十九年度上訴字第一一七一號
    上  訴  人
    即  被  告  乙○○
右上訴人因違反槍砲彈藥刀械管制條例案件，不服臺灣苗栗地方法院中華民國八十九
年五月九日第一審判決（民國八十八年度訴字第四○二號，起訴案號：臺灣苗栗地方
法院檢察署民國八十八年度偵字第四八四八號），提起上訴，本院判決如左：
    主  文
上訴駁回。
    事  實
一、乙○○曾因妨害風化案件，經臺灣新竹地方法院判處有期徒刑肆年，於民國（下
    同）七十七年四月二十二日執行完畢，其平日以撿拾破爛為生，於八十八年九月
    二十四日上午，由其位於苗栗縣頭份鎮○○路一二三一巷十三號之自宅，未經許
    可無故持有可發射子彈具有殺傷力之手槍一支（槍枝管制編號00000000
    00），並將之置於其所有車牌號碼為ＭＪ─一九二九號自用小客車右前座下，
    當日上午九時四十分許，駕駛前開自用小客車至苗栗縣頭份鎮○○路一一五號東
    園大飯店停車場內撿拾破爛時，經員警循線當場緝獲，並扣得前揭改造手槍一支
    。
二、案經苗栗縣警察局苗栗分局報請臺灣苗栗地方法院檢察署檢察官偵查起訴。
    理  由
一、訊據上訴人即被告乙○○固坦承有於其自用小客車右前座搜出一支改造手槍之事
    實，惟矢口否認有未經許可持有可發射子彈具有殺傷力手槍之犯行，辯稱槍枝並
    非伊所有，伊也不知槍枝為何會在車上云云。經查：（一）該部車牌號碼為ＭＪ
    ─一九二九號自用小客車，平日均為被告單獨使用，並無他人使用，業據被告於
    偵查中及本院審理時均供述甚明，衡情被告自無不知何以其自用小客車上有改造
    手槍之理。（二）又徵諸證人即當場查獲被告犯行之員警陳衍馥，亦於原審法院
    審理中結證稱當時渠等接獲線民檢舉被告持有槍枝欲販賣，故先至被告住處埋伏
    八、九個小時，當時有看到被告拿東西到ＭＪ─一九二九號自用小客車上，後來
    渠等見被告開車至東園大飯店停車場，即上前盤查，並搜出扣案之槍枝一支等語
    。（見原審第四十二頁正面）足證被告辯稱不知車上何以有手槍乙節，自非可採
    。（三）此外，復有前開槍枝管制編號0000000000之改造手槍一支扣
    案可資佐證，而該把改造手槍，係仿ＣＯＬＴ廠半自動手槍製造之金屬玩具槍改
    換另行車造之金屬槍管而成，機械性能良好，認具殺傷力，亦有內政部警政署刑
    事警察局八十八年十月四日刑鑑字第九九六五○號鑑驗通知書一紙附卷可稽。被
    告所辯不知情云云，純屬事後卸責之詞，不足採信，本件事證明確，其犯行應堪
    認定。
二、核上訴人即被告所為，係犯槍砲彈藥刀械管制條例第十一條第四項未經許可持有
    可發射子彈具有殺傷力之改造手槍罪。又依槍砲彈藥刀械管制條例第十九條第一
    項規定：「犯第十一條之罪，經判處有期徒刑者，應於刑之執行完畢或赦免後，
    令入勞動場所，強制工作，其期間為三年。」本件被告所犯為同條例第十一條第
    四項之罪，倘依上開規定，即應併諭知強制工作；惟按槍砲彈藥刀械管制條例第
    十九條第一項規定，不問對行為人有無矯治危險性之必要，一律宣告付強制工作
    三年，有違憲法上之比例原則，業經司法院大法官會議於八十七年十二月十八日
    作成釋字第四七一號解釋在案，並自該解釋公布之日起，不予適用。是依該解釋
    文意旨認犯槍砲彈藥刀械管制條例第十九條第一項所列舉之罪，依個案情節符合
比例原則部分，固應適用該條例宣告保安處分；至不符部分而應宣告保安處分者
    ，則仍由法院斟酌刑法第九十條第一項之要件，依職權為之，於此自無刑法第二
    條第二項之適用，亦即仍有從新從輕原則之適用。查本件被告僅係單純持有右揭
    改造玩具手槍，並未持之實施其他犯罪，且該槍枝經送鑑定結果，亦認屬市售之
    玩具手槍所改造，有上開鑑驗通知書一紙在卷足憑，對於社會之危害尚非嚴重，
    原審法院認量處有期徒刑一年四月併科罰金新臺幣貳萬元，即足達懲儆並收教化
    之效，而無宣告交付強制工作矯治其危險性之必要，是本件不予宣告強制工作，
    附此敘明。原審因依槍砲彈藥刀械管制條例第十一條第四項，刑法第十一條前段
    、第四十二條第二項、第七十四條第二款、第三十八條第一項第一款，罰金罰鍰
    提高標準條例第二條，現行法規所定貨幣單位折算新臺幣條例第二條，爰審酌被
    告犯後矢口否認犯行，毫無悔改之意，本應予以嚴懲，惟其平日係以撿破爛為生
    ，業據被告供明在卷，並未持該把改造手槍另犯他罪，對社會危害尚輕等一切情
    狀，量處徒刑及罰金，其併科罰金部分並諭知易服勞役之折算標準，以示懲儆。
    復以被告前受有期徒刑以上刑之宣告，執行完畢後，五年以內未曾受有期徒刑以
    上刑之宣告，此有臺灣高等法院檢察署刑案紀錄簡覆表一紙在卷可稽，經此教訓
    應知警愓，當無再犯之虞，因認對被告所處之刑以暫不執行為適當，爰併予宣告
    緩刑伍年，以啟自新。至扣案之改造手槍一支為違禁物，併依法宣告沒收；另其
    餘扣案之報紙一張、塑膠袋一個及未具殺傷力之子彈四顆，既非違禁物，又非供
    被告犯罪所用或供犯罪預備之物，核與沒收規定要件不合，爰不為沒收之諭知，
    併此敘明。認事用法及量刑均屬適當，上訴意旨，仍執前詞，否認犯罪為無理由
    ，應予駁回。
三、據上論斷，應依刑事訴訟法第三百六十八條，判決如主文。
本案經檢察官甲○○到庭執行職務。
中      華      民      國    八十九     年      七     月    三十一    日
                                  臺灣高等法院臺中分院刑事第六庭
                                        審判長法  官  李  文  雄
                                              法  官  邱  顯  祥
                                              法  官  陳  嘉  雄
右正本證明與原本無異。
如不服本判決應於收受送達後十日內向本院提出上訴書狀，其未述上訴之理由者並
得於提起上訴後十日內向本院補提理由書（均須按他造當事人之人數附繕本）。
                                              書記官  王  麗  英
中      華      民      國    八十九     年      八     月      一      日
                                                                        Ｃ


司法院資訊處製作；財團法人民間司法改革基金會備份。
